臺灣雲林地方法院民事判決
111年度六簡字第358號
原      告  台北富邦商業銀行股份有限公司

法定代理人  程耀輝  


訴訟代理人  林錦輝律師
被      告  蕭琬心即蕭曾慧

            蕭張燕玉
            蕭曾慶  
            蕭曾珍  
上列當事人間塗銷遺產分割登記事件，本院判決如下：
    主      文
原告之訴駁回。
訴訟費用新台幣1,330元由原告負擔。
    事實及理由
一、原告主張略以：被告蕭琬心即蕭曾慧積欠原告債務新臺幣（
    下同）12萬5,889元未償，此有本院111年度司促字第1005號
    支付命令暨確定證明書可稽，其於被繼承人蕭安綢死亡時，
    為被繼承人蕭安綢之繼承人，承受被繼承人財產上一切權利
    義務，現因被告蕭張燕玉於繼承開始後取得雲林縣○○市○○○
    段○○○○段00000地號土地(下稱系爭土地)，而被告蕭琬心即
    蕭曾慧不為繼承之登記，其處分行為係以財產為標的且屬無
    償之行為，且該無償行為顯然使其陷於無資力而有害及債權
    人之債權，爰依民法第244 條第1 項及第4 項之規定，提起
    本件訴訟。並聲明：㈠被告就被繼承人蕭安綢所遺留系爭土
    地於民國(下同)103年4月1日所為之分割協議債權行為及103
    年5月26日之分割繼承登記物權行為均應予撤銷；㈡被告蕭張
    燕玉就系爭土地之於103年5月26日所為登記原因為分割繼承
    之所有權移轉登記應予塗銷；㈢訴訟費用由被告連帶負擔等
    語。
二、按原告之訴，依其所訴之事實，在法律上顯無理由者，法院
    得不經言詞辯論，逕以判決駁回之，民事訴訟法第249 條第
    2 項定有明文。次按按民法第1151條規定，繼承人有數人時
    ，在分割遺產前，各繼承人對於遺產全部為公同共有，故倘
    依民法第1164條規定分割遺產時，乃以消滅遺產公同共有關
    係為目的，須全體繼承人共同為之，故請求分割遺產之訴，
    原告須以其他共同繼承人全體為被告而起訴，其當事人之適
    格，始無欠缺（最高法院84年度台上字第2410號民事判決意
    旨參照）。復按民法第1164條所定之遺產分割，係以整個遺
    產為一體為分割，並非以遺產中個別之財產分割為對象，亦
    即遺產分割之目的在廢止遺產全部之公同共有關係，而非旨
    在消滅個別財產之公同共有關係，其分割方法應對全部遺產
    整體為之（最高法院97年度台上字第103 號判決、95年度台
    上字第1637號意旨參照）；繼承人有數人時，在分割遺產前
    ，各繼承人對於遺產全部為公同共有，為民法第1151條所明
    定。而同法第1164條所定之遺產分割，乃以整個遺產為一體
    ，以廢止或消滅對於該整個遺產之公同共有關係為目的。故
    除法律另有規定或繼承人另有契約訂定外，無容於遺產分割
    時，仍就特定遺產維持「公同共有」之餘地（最高法院98年
    度台上字第2457號判決意旨參照）。準此，整個遺產為公同
    共有，既應一體為分割，自不容許為遺產分割協議之一部撤
    銷，而就未撤銷之其他遺產仍維持公同共有，此為繼承性質
    所不許。
三、查本件原告請求撤銷被告間就系爭土地所為遺產分割協議債
    權行為及物權行為，經本院向斗六地政事務所調閱被繼承人
    蕭安綢之遺產分割申請資料，得知被繼承人蕭安綢之遺產除
    系爭土地外，尚有雲林縣○○市○○路000巷00號房屋及存款，
    其中系爭土地及房屋由被告蕭張燕玉繼承，存款新台幣(下
    同)331萬9,188元則由被告蕭琬心即蕭曾慧、蕭張燕玉、蕭
    曾慶、蕭曾珍共同繼承，每人分得82萬9,797元，此有雲林
    縣斗六地政事務所111 年9月14日斗地一字第1110007492號
    函附遺產分割協議書、財政部中區國稅局遺產稅免稅證明等
    件資料附卷足憑，然原告本件起訴僅請求撤銷系爭土地之分
    割協議，而未撤銷被繼承人蕭安綢所遺留之上開房屋及存款
    ，故本院於111 年9月23日裁定命原告遵期具狀聲請閱卷，
    並參酌遺產分割協書、遺產稅核定通知書，以被繼承人蕭安
    綢之「全體遺產」為本件訴訟標的，並補正正確之「訴之聲
    明」，該裁定業於111年9 月27日送達原告收受，然迄今仍
    未補正被繼承人蕭安綢之全體遺產為本件訴訟標的，揆諸前
    開說明，原告僅對部分財產訴請撤銷遺產分割協議，並未以
    全體遺產為撤銷標的，於法亦有未合。是依其所訴之內容，
    於法律上顯無理由，爰不經言詞辯論，逕以判決駁回之。
四、依民事訴訟法第249條第第2項、第78條，判決如主文。
中　　華　　民　　國　　111 　年　　11　　月　　25　　日
                  斗六簡易庭　　　　
                                  法  官　陳定國
上列為正本係照原本作成。
如不服本判決，應於送達後20日內向本院提出上訴狀並表明上訴
理由，如於本判決宣示後送達前提起上訴者，應於判決送達後20
日內補提上訴理由書（須按他造人數附繕本）。
中　　華　　民　　國　　111 　年　　11　　月　　25　　日
                                  書記官  黃鷹平